臺灣臺南地方法院民事裁定　　　　　　　107年度聲字第196號

聲　請　人　黃崑茂　

相　對　人　臺南市後壁區公所

法定代理人　翁振祥　
上列當事人間聲請證據保全事件，本院裁定如下：
    主  文                                          
准聲請人就相對人所管理「臺南市後壁區上茄苳里第三屆里長選
舉之選票，自民國107年11月24日送到相對人臺南市後壁區公所
起，至民國107年11月25日選票送出至臺南市選舉委員會止，存
放選票處所及其出入口之錄影畫面」予以保全證據。
相對人應提出前項錄影畫面，交由本院保存。
    理  由
一、按證據有滅失或礙難使用之虞，或經他造同意者，得向法院
    聲請保全；前項證據保全，應適用有關調查證據方法之規定
    ，此觀民事訴訟法第368條第1項前段、第2項規定自明。又
    依同法第370條第2項規定，保全證據之聲請，應釋明他造當
    事人及應保全證據之理由。所謂釋明，乃當事人提出之證據
    雖未能使法院達於確信之程度，但可使法院得薄弱之心證，
    信其事實上之主張大概為如此，即為已足。是從當事人所提
    出相關資料，依社會生活經驗，按所欲保全證據之性質，及
    其通常保存、使用方法，足堪認該證據有滅失或難以使用之
    虞者，即應認當事人已有釋明。
二、本件聲請人主張：
（一）聲請人前於民國107年11月28日接獲鈞院電話通知，臺南
      市後壁區上茄苳里里長候選人l號林順福申請查封選票（
      臺灣臺南地方法院107年度聲字第189號），聲請人當天下
      午3點30分應到臺南市選舉委員會（下稱臺南市選委會）
      配合查封選票。
（二）本次查封選票包含後壁區第0009與第0010投開票所之選票
      。聲請人與鈞院3位法官及書記官在場時，看到後壁區第
      0010投開票所的帆布袋綁得非常嚴實，相對地，裝後壁區
      0009投開票所選票的帆布袋封口束帶已經鬆動，將快脫落
      ，合理懷疑可能曾遭人開啟過，也極有可能可以輕易地讓
      人從鬆脫的袋口接近、接觸裡面的選票；況這些裝選票的
      帆布袋照理說都是新的，然而復壁區第0009號帆布袋的袋
      絲竟有出現勾斷的情況，實不合理。這些情況聲請人在查
      封選票當時，均有口頭向鈞院表示可疑，鈞院並請書記官
      以手機拍下照片存證。
（三）聲請人在查封選票當時，在鈞院面前詢問臺南市選委會人
      員選票是何時送至選委會？選委會回答是11月25日送去的
      （即投開票隔天）。聲請人又問，11月24日晚間選票集中
      在後壁區公所時，是否全程監視錄影？選委會人員答，應
      該有監視錄影。
（四）現本件選票爭議查驗在即，若是選票曾遭人不法接近甚至
      更動過，將嚴重影響聲請人已經合法當選上茄苳里里長之
      權益，屆時恐生爭訟。為免後壁區公所洗去監視錄影，將
      無以為證。為此依民事訴訟法第368條之規定，聲請鈞院
      儘速向後壁區公所調取107年11月24日選票送到後壁區公
      所至隔天選票送到臺南市選委會之間，存放選票處所及其
      出入口之所有監視錄影帶（或檔案），以保全證據等語。
三、經查，聲請人主張上情，業據提出本院107年度聲字第189號
    裁定為證，堪認已釋明系爭監視器錄影畫面之應證事實及應
    予保全之理由。併審酌監視器錄影內容，囿於儲存設備記憶
    體容量之限制，通常於經過一段時間後即予銷除或覆蓋，且
    電磁記錄具有易於刪除、變造、隱匿之特性，如不及時保存
    ，該證據即可能滅失或難以使用。而聲請人之競選對手林順
    福已向本院聲請依證據保全程序，對「臺南市○○區○○○
    里○○○里○○○○○號投開票所（顯濟宮文康室）、第十
    號投開票所（嘉田、嘉民聯合活動中心）之全部選票（含有
    效票、無效票、已領未投之空白票、用餘票）均予以封存。
    」，此經本院調取107年度聲字第189號卷宗核閱無誤。本件
    選票爭議查驗在即，該選票在本院依證據保全程序封存之前
    ，存放過程中有無遭受不當干擾即須查明，確有利用上開監
    視錄影畫面釐清之必要。則聲請人聲請命相對人向法院提出
    系爭監視器錄影畫面以保全證據，於法洵無不合，應予准許
    。
四、又按保全證據程序之費用，除別有規定外，應作為訴訟費用
    之一部定其負擔，民事訴訟法第376條定有明文，法院為命
    保全證據之裁定時，毋須另為訴訟費用之裁定，併此敘明。
中　　華　　民　　國　 107　　年　　12　　月　　5 　　日
                民事選舉法庭  審判長法  官  林雯娟
                                    法  官  張桂美
                                    法  官  張麗娟
以上正本係照原本作成
本件不得聲明不服
中　　華　　民　　國　 107　　年　　12　　月　　6 　　日
                                    書記官　黃郁淇